【裁判字號】    97,易,1048
【裁判日期】    980213
【裁判案由】    家暴傷害
【裁判全文】
臺灣桃園地方法院刑事判決              97年度易字第1048號
公  訴  人  臺灣桃園地方法院檢察署檢察官
被      告  乙○○
選任辯護人  呂理胡律師
            唐永洪律師
上列被告因傷害案件，經檢察官提起公訴（97年度偵字第18006
號），本院判決如下：
    主  文
乙○○無罪。
    理  由
一、公訴意旨略以：被告乙○○為告訴人甲○○之配偶，2 人間
    具有家庭暴力防治法第3 條第1 款所定之家庭成員關係，竟
    不思夫妻情分，基於傷害之故意，於民國97年7 月25日上午
    8 時許，在桃園縣平鎮市○○街275 號4 樓住處，於2 人所
    育幼子劉純安（94年6 月3 日生，案發時年僅3 歲）前，對
    告訴人施以拳腳，致告訴人受有頭皮下組織腫脹併發頭痛之
    傷害。因認被告涉有刑法第277 條第1 項之傷害罪嫌等語。
二、按犯罪事實應依證據認定之，無證據不得認定犯罪事實，又
    不能證明被告犯罪或其行為不罰者，應諭知無罪之判決，刑
    事訴訟法第154 條第2 項、第301 條第1 項分別定有明文。
    又被害人所述被害情形如無瑕疵可指，而就其他方面調查又
    與事實相符，其供述始足據為判決之基礎；且告訴人之告訴
    ，係以使被告受刑事訴追為目的，是其陳述是否與事實相符
    ，仍應調查其他證據以資審認（最高法院32年度上字第657
    號、52年度台上字第1300號判例參照）。另認定犯罪事實所
    憑之證據，雖不以直接證據為限，間接證據亦包括在內；然
    而無論直接或間接證據，其為訴訟上之證明，須於通常一般
    之人不致有所懷疑，而得確信其為真實之程度者，始得據為
    有罪之認定，倘其證明尚未達到此一程度，而有合理之懷疑
    存在時，即無從為有罪之認定（最高法院76年度台上字第49
    86號判例參照）。
三、公訴意旨認被告涉有刑法第277 條第1 項之傷害罪嫌，無非
    係以被告之供述、告訴人及證人劉純安之證述、壢新醫院97
    年7 月31日診斷證明書1 紙為其主要論據。訊據被告堅決否
    認有何傷害之犯行，辯稱：伊並沒有打或以其他方式傷害甲
    ○○，當天是因為甲○○早上5 點多要去市場，伊說市場沒
    這麼早開，甲○○堅持要去，且8 點多才回來，伊說出去太
    久、小孩在生病，甲○○就說要離家出走，伊拿衣服給她，
    並不知道她的傷勢如何來等語。經查：
  (一)證據能力部分：按被告以外之人於審判外之言詞或書面陳述
    ，除法律有規定者外，不得作為證據，刑事訴訟法第159 條
    第1 項定有明文，是被告以外之人於審判外之言詞或書面陳
    述，除非法律別有規定者，否則不得作為證據，亦即除非法
    律特別規定外，否則傳聞證據不得作為證據。而刑事訴訟法
    於第159 條之後所定之第159 條之1 、第159 條之2 、第15
    9 條之3 、第159 條之4 、第159 條之5 條則為第159 條第
    1 項所稱之例外規定，先予陳明。
  1.按被告以外之人於偵查中向檢察官所為之陳述，除顯有不可
    信之情況者外，得為證據，刑事訴訟法第159 條之1 第2 項
    定有明文；另證人除未滿16歲者或因精神障礙，不解具結意
    義及效果者外，應命具結；證人依法應具結而未具結者，其
    證言，不得作為證據，刑事訴訟法第186 條、第158 條之3
    分別定有明文。是被告以外之人於偵查中向檢察官所為之陳
    述，若依法應具結而未具結，當無證據能力。查證人即被告
    及告訴人之子劉純安係於94年6 月3 日出生，於檢察官97年
    9 月16日訊問時，未滿16歲，依前開規定自無庸具結，是檢
    察官未令其具結，當不違反法律規定，再並無證據證明劉純
    安在檢察官處之陳述，有「顯有不可信」之情形，依刑事訴
    訟法第159 條之1 第2 項規定，劉純安於檢察官處所為之陳
    述，自應有證據能力。
  2.本案所引用其餘供述及非供述證據，經本院依法踐行調查證
    據程式，檢察官、被告及其選任辯護人均不爭執各該證據之
    證據能力，且亦查無依法應排除其證據能力之情形，是後述
    所引用證據之證據能力均無疑義。
  (二)告訴人雖指稱：被告曾於97年7 月25日上午8 時許在桃園縣
    平鎮市○○街275 號4 樓對伊拳打腳踢，打伊頭右後方，踢
    伊右腳膝蓋上方及大腿云云，並提出其於97年7 月25日至敏
    盛綜合醫院龍潭分院（下稱敏盛醫院）就診，診斷為「右側
    頸部疼痛」之診斷證明書為佐證（見偵查卷第13頁），然告
    訴人於97年7 月25日下午就診當時主訴頸部被勒住及疼痛，
    當時頸部並無受傷，經X 光檢查為正常，告訴人並無主訴他
    處有外傷，此有敏盛醫院97年10月29日97盛分總字第0307號
    函在卷可稽（見本院審易字卷第34頁、本院卷第23頁），並
    與告訴人曾於97年8 月19日本院家事法庭審理通常保護令事
    件中供稱：97年7 月25日看病時沒有外傷等語（見本院審易
    字卷第32頁、本院易字卷第23頁）相符，另有證人即當日處
    理家庭暴利案件調查記錄之桃園縣警察局平鎮分局宋屋派出
    所警員石欣明於97年11月13日本院家事法庭審理通常保護令
    事件中證稱：伊受理本案當天並沒有看到告訴人有明顯外傷
    等語（見本院審易字卷第43頁），可知上開敏盛醫院診斷證
    明書之診斷結果「右側頸部疼痛」係依據告訴人之主訴所記
    載，並不足以證明告訴人於97年7 月25日確曾受有傷害，亦
    不足以為告訴人前揭指訴之佐證。
  (三)至公訴人所提壢新醫院97年7 月31日診斷證明書1 紙（見偵
    查卷第14頁），其上雖載明甲○○曾於97年7 月31日至壢新
    醫院就診，診斷為「因外力攻擊所致頭皮下組織腫漲併發頭
    痛」，然告訴人於本院家事法庭審理通常保護令事件中供稱
    ：壢新醫院診斷證明書是96年2 月間被告拿平底鞋打伊頭，
    當時沒有開診斷證明，之後有後遺症才去看醫生等語（見本
    院審易字卷第31頁），其於本院審理時亦解釋稱：「（問：
    你於97年8 月19日本院民事庭審理通常保護令事件時，你稱
    壢新醫院診斷證明書是因為96年2 月被告拿平底鞋打你的頭
    ，當時沒有開診斷證明書，後來因為後遺症，所以去看醫生
    ，有何意見？）我在96年2 月還在嘉義過年，當時我的公婆
    都在，初二當天，我不知道被告為何與他的父親吵架，我當
    時在吃中餐，我在樓上沒有下樓，晚上被告說要整理東西回
    去中壢，我沒有理他，他就把我按在床邊，用鞋子打我。」
    等語（見本院易字卷第24頁），可見上開壢新醫院診斷證明
    書與本件傷害案件並無關係，不足以作為證明被告於97年7
    月25日傷害告訴人之證據。
  (四)另證人劉純安雖於檢察官偵查中證稱：曾看過乙○○打甲○
    ○，是用腳踢，此外還有用手打，上次看到乙○○打甲○○
    之後就搬走了等語（見偵查卷第23-24 頁），然依據其所述
    內容，僅能證明被告曾打過甲○○，然不足以證明被告曾於
    97 年7月25日打甲○○，並造成甲○○受有頭皮下組織腫脹
    併發頭痛傷害之事實。
四、綜上所述，壢新醫院、敏盛醫院之診斷證明書及證人劉純安
    之證詞均不足以佐證告訴人指訴被告曾於97年7 月25打她，
    並造成頭皮下組織腫脹併發頭痛傷害之事實。此外，復查無
    其他積極證據足資證明被告有何公訴意旨所稱之傷害犯行，
    依照前開之說明，自應為被告無罪之諭知。
據上論斷，應依刑事訴訟法第301 條第1 項前段，判決如主文。
本案經檢察官徐文豪到庭執行職務
中    華    民    國    98    年    2     月    13    日
                  刑事第四庭  審判長法  官  袁雪華
                                    法  官  張淑華
                                    法  官  林宜靜
以上正本證明與原本無異。
如不服本判決應於收受判決後10日內向本院提出上訴書狀，並應
敘述具體理由。其未敘述上訴理由者，應於上訴期間屆滿後20日
內向本院補提理由書 (均須按他造當事人之人數附繕本)「 切勿
逕送上級法院」。
                                    書記官  黃俊燁
中    華    民    國    98    年    2     月    13    日


司法院資訊處製作；財團法人民間司法改革基金會備份。
